臺灣彰化地方法院民事裁定            100年度家聲字第182號
聲  請  人  劉秀蕊
關  係  人  吳淑女
上列當事人聲請選任特別代理人事件，本院裁定如下：
    主      文
選任吳淑女為未成年人吳冠昱及吳宜樺辦理其父吳政吉遺產繼承
事宜之特別代理人。
聲請費用新台幣壹仟元由聲請人負擔。
    理      由
一、本件聲請意旨略以：聲請人為未成年人吳冠昱（民國○○年○
    月○○日生，身分證統一編號：Ｚ000000000）、吳宜樺（民國
    ○○年○月○○日生，身分證統一編號：Ｚ000000000）之母，因
    未成年人吳冠昱、吳宜樺之父於民國（下同）100年9月20日
    過世，為辦理繼承事宜，聲請人之行為與未成年人吳冠昱、
    吳宜樺利益相反，依法不得代理，為此爰依法聲請選定關係
    人即未成年人吳冠昱、吳宜樺之姑姑吳淑女為其特別代理人
    ，以利日後代為處理事務。
二、按父母為其未成年子女之法定代理人。父母之行為與未成年
    子女之利益相反，依法不得代理時，法院得依父母、未成年
    子女、主管機關、社會福利機構或其他利害關係人之聲請或
    依職權，為子女選任特別代理人，民法第一千零八十六條定
    有明文。
三、經查：聲請人主張未成年人吳冠昱、吳宜樺之父於100年9月
    20日死亡，與聲請人同為被繼承人吳政吉之繼承人，惟聲請
    人同時為未成年人等之法定代理人，於繼承遺產事宜時涉及
    自己代理與利益衝突等情，業據提出相關除戶謄本、戶籍謄
    本二件及親屬系統表在卷可稽，經核屬實，堪認聲請人等之
    主張為真實。是聲請人即未成年人吳冠昱、吳宜樺之母劉秀
    蕊於辦理被繼承人之遺產繼承事宜，即涉及自己代理及利益
    衝突問題，查所謂「依法不得代理」係採廣義，包括民法第
    一百零六條禁止自己代理或雙方代理之情形，以及其他一切
    因利益衝突，法律上禁止代理之情形，且如未經訴訟程序，
    自應依實體法規定處理（民法一千零八十六條九十六年五月
    二十三日修正理由參照）。又未成年人吳冠昱、吳宜樺之祖
    父母均已過世，有戶籍謄本在卷可稽，姑姑吳淑女與未成年
    人等關係密切，衡情應能為其侄妥適辦理處分遺產事宜，並
    有吳淑女及其親屬同意書在卷可稽，且核於前揭法文規定，
    尚無不合，從而，聲請人聲請選任關係人吳淑女為未成年人
    吳冠昱、吳宜樺辦理被繼承人吳政吉遺產事宜之特別代理人
    ，於法有據，應予准許。
四、依非訟事件法第二十一條第一項前段，裁定如主文。
中    華    民    國   100    年    11    月    17    日
                       臺灣彰化地方法院家事法庭
                              法    官  謝仁棠
以上正本係照原本作成。
如對本裁定抗告，須於裁定送達後十日內向本院提出抗告狀，並
繳納抗告費用新臺幣一千元（須附繕本）。
中    華    民    國   100    年    11    月    17    日
                              書 記 官  陳如玲